【裁判字號】    97,訴,935
【裁判日期】    970723
【裁判案由】    妨害自由等
【裁判全文】
臺灣基隆地方法院刑事判決               97年度訴字第935號
公  訴  人  臺灣基隆地方法院檢察署檢察官
被      告  甲○○
上列被告因妨害自由等案件，經檢察官聲請以簡易判決處刑（97
年度偵字第505 號），本院認為不宜，改依通常程序審理，判決
如下︰
    主  文
甲○○傷害人之身體，處拘役拾日，如易科罰金，以新台幣壹
仟元折算壹日。
    事  實
一、甲○○於民國97年1 月8 日凌晨0 時許，返回位於基隆市○
    ○區○○街57巷25號之住處，因與女友丙○○發生爭吵，遂
    於該址3 樓之房間內，徒手接續毆打丙○○之臉部及身體，
    使丙○○受有臉部瘀傷、嘴唇挫傷、左前臂挫傷及左手瘀傷
    等傷害，嗣經同居該址之甲○○父親江進發報警處理，始悉
    上情。
二、案經丙○○訴由基隆市警察局第四分局報請臺灣基隆地方法
    院檢察署檢察官偵查後聲請以簡易判決處刑，本院認為不宜
    ，改依通常程序審理。
    理  由
甲、程序方面
    檢察官就被告甲○○所涉犯行，原聲請以簡易判決處刑，惟
    經本院審理後，就檢察官所指被告涉嫌剝奪他人行動自由之
    犯行，認應不另為無罪之諭知（詳後述），而有刑事訴訟法
    第451 條之1 第4 項但書之情形，故本院認為本案不宜以簡
    易判決處刑，爰依職權改依通常程序審理。
乙、實體方面
壹、證據能力部分
    按被告以外之人於審判外之言詞或書面陳述，除法律有規定
    者外，不得作為證據，刑事訴訟法第159 條第1 項固定有明
    文，其立法意旨，乃在於確保被告之反詰問權；惟被告以外
    之人於審判外之陳述，雖不符刑事訴訟法法第159 條之1 至
    第159 條之4 ，而經當事人於審判程式同意作為證據，法院
    審酌該言詞陳述或書面陳述作成時之情況，認為適當者，亦
    得為證據，當事人、代理人或辯護人於法院調查證據時，知
    有刑事訴訟法第159 條第1 項不得為證據之情形，而未於言
    詞辯論終結前聲明異議者，視為有前項之同意，此亦為刑事
    訴訟法第159 條之5 所明定，其立法意旨，則在於確認當事
    人對於傳聞證據有處分權，得放棄反對詰問權，同意傳聞證
    據可作為證據；但因我刑事訴訟法尚非採徹底之當事人進行
    主義，乃又限制以法院認為適當者，始得為證據，因此，當
    事人同意或依法視為同意某項傳聞證據作為證據使用者，實
    質上即表示有反對詰問權之當事人已放棄其反對詰問權，如
    法院認為適當，不論該傳聞證據是否具備刑事訴訟法第159
    條之1 至第159 條之4 所定情形，均容許作為證據；換言之
    ，當事人放棄對原陳述人行使反對詰問權者，屬於證據傳聞
    性之解除行為，如法院認為適當，即容許該傳聞證據作為證
    據，不以未具備刑事訴訟法第159 條之1 至第159 條之4 所
    定情形為前提。又法院於何種情況，得認為適當，應審酌該
    傳聞證據作成時之情況，如該傳聞證據之證明力明顯過低或
    係違法取得，即得認為欠缺適當性；惟是否適當之判斷，係
    以當事人同意或視為同意為前提，即當事人已無爭議，故法
    院除於審理過程中察覺該傳聞證據之作成欠缺適當性外，毋
    庸特別調查，而僅就書面記載之方式及其外觀審查，認為無
    問題而具有適當性即可（最高法院97年度台非字第5 號判決
    可資參照）。本件證人丙○○於警詢及偵查中所為之陳述，
    與丙○○提出行政院衛生署基隆醫院驗傷診斷書，固為被告
    以外之人於審判外之言詞及書面陳述，惟經本院於審判程序
    中提示予被告並告以要旨，均經被告表示無意見，且未聲明
    異議，又本院審酌證人丙○○詢問筆錄之記載，並無不正取
    供之情事，且證人丙○○於偵查中業經具結，而於接受警詢
    時則無具結之可能，另該驗傷診斷書所載就診日期為97年1
    月8 日，即為衝突發生當日，故就該等審判外言詞及書面陳
    述作成時之情況，應認為適當，依前揭所述，均得援為本案
    證據。
貳、事實認定部分
    上開事實，業經被告於警詢、偵查及本院審理時坦承不諱（
    見臺灣基隆地方法院檢察署97年度偵字第505 號偵查卷第4
    、18至19頁，本院97年5 月15日訊問筆錄第2 頁、審判筆錄
    第2 、4 、7 頁），復經證人丙○○、被告之父江進發證述
    明確（見前開偵查卷第8 至9 、32頁，本院97年5 月15日訊
    問筆錄第7 至8 頁、97年6 月5 日訊問筆錄第4 至5 頁），
    另有行政院衛生署基隆醫院驗傷診斷書附卷可稽（見前開偵
    查卷第11頁），足認被告之自白與事實相符，事證明確，被
    告之犯行應堪認定。
、法律適用部分
一、核被告所為，係犯刑法第277 條第1 項之傷害罪。
二、被告於同一時、地接續毆打丙○○之臉部及身體，係以一行
    為侵害同一法益，為接續犯，應論以一罪。
三、爰審酌被告僅因與丙○○發生爭吵，竟動手毆打丙○○，使
    丙○○受有前開傷害，所為非屬可取，惟被告於警詢、偵查
    及本院審理時均坦承犯行，且丙○○所受傷勢非甚嚴重等一
    切情狀，量處如主文所示之刑，並諭知易科罰金之折算標準
    。
四、不另為無罪之諭知部分：
（一）公訴意旨略以：被告於97年1 月7 日晚間10時40分許，在
      位於基隆市○○區○○路222 號之財團法人長庚紀念醫院
      基隆分院（下稱基隆長庚醫院）緊臨安樂路二段側門，巧
      遇甫自該院探望友人欲返回住所之丙○○，竟基於剝奪他
      人行動自由及傷害他人身體之犯意，先徒手毆打丙○○臉
      部一拳，再強拉丙○○頭髮，使丙○○無法反抗，強制丙
      ○○乘坐在被告騎乘之機車後座，載往被告前開住處，惟
      因丙○○途中數度欲跳車逃逸，被告遂將機車停放於基隆
      市安樂國中，再招呼計程車，以手強拉丙○○坐上計程車
      ，使丙○○無法反抗，再次遭被告強制進入計程車內乘坐
      ，被載往被告前開住所，因認被告涉犯刑法第277 條第1
      項之傷害罪及同法第302 條第1 項之剝奪他人行動自由罪
      嫌等情。
（二）訊據被告堅決否認涉有前開傷害及剝奪他人行動自由之犯
      行，辯稱其於97年1 月7 日晚間下班後，即與友人前往基
      隆市八斗子用餐，復先後前往基隆市○○路、仁祥醫院旁
      之酒店飲酒，至翌日凌晨0 時許始返回住處，當時丙○○
      即在其住處等候，因其將住處鑰匙藏放在住處門口，丙○
      ○亦知情，其不知丙○○何時抵達其住處，嗣因與丙○○
      發生爭執，始在3 樓房間內動手毆傷丙○○，之後由其父
      親報警等語，經查：
    1.證人丙○○固於警詢、偵查及本院調查時證稱其於97年1
      月7 日晚間10時40分許，在基隆長庚醫院遇見被告，被告
      先以拳頭打其臉部一拳，復拉住其頭髮，強使其坐上機車
      等情（見前開偵查卷第9 至10、32頁，本院97年5 月15日
      訊問筆錄第4 至6 頁），惟證人丙○○復證稱其於96年6
      月至11月底與被告交往，交往期間曾多次遭被告動手毆打
      ，分手後即未與被告聯絡，其於97年1 月7 日晚間遇見被
      告後，未與被告發生爭吵，被告即分別抓住其左手及右側
      頭髮，將其自基隆長庚醫院側門拉往二線道馬路對面之人
      行道，其當時不願與被告同往並表示反對，亦試圖將被告
      甩開，但其當時未喊叫救命，因其前遭被告毆打時，亦未
      向他人求救，之後被告將其強拉至機車停放處，被告拉住
      其左手，要求其先坐上機車，其即自行坐上後座，並等待
      被告自行戴上安全帽等情（見本院97年5 月15日訊問筆錄
      第3 至6 頁），依據證人丙○○上開證述，可知被告於交
      往期間已有暴力傾向，且證人丙○○亦稱因被告不願分手
      ，其曾遭被告以要死一起死等語恐嚇，而被告強拉其頭髮
      時，亦稱要將其帶回家等語（見本院97年5 月15日訊問筆
      錄第4 頁），亦即被告前已揚言欲對丙○○不利，又丙○
      ○於前開時、地與被告相遇時，被告即動手毆打丙○○之
      臉部，復強拉丙○○之頭髮，而對丙○○施加暴力，則丙
      ○○當時應可認識被告欲將其帶往他處並施加暴力，衡情
      ，丙○○應深感恐懼，並立即大聲呼救或以他法向他人求
      救，復因丙○○係在公共場所遇見被告，且經被告強拉步
      行通過二線道之馬路，亦即丙○○非身處杳無人煙之偏僻
      處所，且有相當時間及機會可向他人求救，然丙○○竟未
      呼救或向他人為任何求救舉動，顯與常情有違；次者，證
      人丙○○已稱甫遇見被告之際，即遭被告毆打臉部及強拉
      頭髮，且其已表明不願與被告同往等情，足認丙○○係因
      恐遭被告施加暴力而不願同往，然證人丙○○復竟稱其係
      自行坐上被告機車後座等語，亦即被告非強行將丙○○拉
      上機車，已見證人丙○○所述情節先後已有矛盾，又丙○
      ○坐上機車後，竟未趁被告戴安全帽之際脫逃，反而坐在
      機車後座等待，亦與遭他人剝奪行動自由之情形不符，故
      證人丙○○前開所述是否可信，即非無疑。至於證人丙○
      ○固稱先前遭被告毆打時，未曾向他人求救，且因欲與被
      告溝通，遂自行坐上機車後座等情，惟丙○○先前遭被告
      毆打時，尚在二人交往期間，而依前所述，丙○○於前開
      時、地遇見被告之際，二人已分手，且被告曾因分手一事
      ，對丙○○為威脅生命之恐嚇言詞，顯與二人交往期間因
      細故爭執導致輕微肢體衝突之情形不同，又依據證人丙○
      ○前開所述，二人在見面之初，並未發生爭吵，被告即對
      丙○○為前開毆打及強拉頭髮等暴力行為，則丙○○對於
      被告當時情緒激憤而無法理性溝通一節，應有所認識，且
      丙○○亦無從預測被告會否將其帶往偏僻處所對其不利，
      衡情，丙○○當無僅為與被告溝通，而不顧自身安全，自
      願搭乘機車任由被告載往他處之理，是丙○○以上詞作為
      未向他人呼救及自願坐上機車之理由，即難謂可信。
    2.證人丙○○復證稱被告騎乘機車行駛期間，其要求被告與
      其溝通，被告表示回家再說，其擔心前往被告住處後，會
      遭被告毆打，遂於安樂國中前，伸出右腳拖地準備跳車，
      被告即在安樂國中旁停車，其自行離開機車並跑開，隨即
      遭被告追及，被告拉住其左手，並隨手招呼計程車，將其
      推入計程車後座，被告再進入計程車後座乘坐，指示司機
      駛往被告住處，車程約4 、5 分鐘，下車後，其與被告一
      同步行返回被告住處，當時其未遭被告拉住，下車地點距
      離被告住處約3 、40步之距離，之後由被告自行取出鑰匙
      將大門打開等情（見前開偵查卷第9 至10、32頁，本院97
      年5 月15日訊問筆錄第6 至7 頁），依前所述，丙○○既
      係自願坐上被告騎乘之機車，且被告於遇見丙○○之際，
      即已表明欲將丙○○帶回住處，而被告於騎乘機車期間，
      未對丙○○為任何攻擊行為，何以丙○○於被告騎乘機車
      行駛期間，始突然察覺與被告同往可能會遭被告施加暴力
      ，顯非合常情；又丙○○在機車行駛中，將右腳伸出與地
      面摩擦之舉動，危險性甚高，足認丙○○係因對於可能遭
      被告毆打一事深感恐懼，始在不得已之情形下為此舉動，
      以迫使被告停車，且丙○○係於被告停車後，立即下車逃
      跑，亦徵丙○○急欲脫離被告之控制，則當被告自後方追
      及丙○○之際，衡情，丙○○應奮力抵抗以圖脫逃，縱使
      丙○○因無法抵抗而遭被告強推入計程車內，因該計程車
      係被告隨意招呼，非經被告聯繫到場接應，亦即該計程車
      司機與被告並非相識，則深感恐懼之丙○○應立即向計程
      車司機求援，至少亦應向被告表示不願同往之意，然證人
      丙○○竟稱其在計程車上，未向被告表示不願同去被告住
      處，亦未在計程車上哭泣，且因被告在車上表示不會動手
      毆打，其即相信被告所言，而願意與被告返回住處等情（
      見本院97年5 月15日訊問筆錄第6 至7 頁），足認證人丙
      ○○所述與常情不合；另依據證人丙○○前開所述，丙○
      ○與被告離開計程車後，丙○○係自行與被告步行前往被
      告住處，步行距離約3 、40步，且被告未限制其行動自由
      ，果若丙○○確實不願與被告同往，且擔心自身安危，則
      丙○○應趁此機會脫逃，亦徵證人丙○○前開所述遭被告
      剝奪行動自由，而被迫與被告返回住處之證詞非堪採信。
    3.另證人江進發於調查時結證稱其於97年1 月7 日晚間8 時
      許即回房睡覺，至晚間11時許，發現丙○○身著睡衣單獨
      睡在被告房間床上，其詢問丙○○如何進屋，丙○○答稱
      係以放置於屋外之鑰匙開門，其即下樓看電視，丙○○亦
      隨同下樓，其與丙○○坐在1 樓客廳聊天，丙○○表示當
      日撥打電話予被告，但被告均未接聽，而被告於97年1 月
      8 日凌晨0 時10分許由友人帶回家，丙○○隨即至門口打
      被告，對被告稱「打電話給你都不接」，並抓住被告衣領
      ，將被告拉入屋內，丙○○遂與被告發生拉扯，之後被告
      將丙○○拉上3 樓房間，其即回到2 樓房間睡覺，之後因
      聽聞敲擊聲響而前往3 樓查看，發現被告以手敲擊房間門
      窗，其即報警處理等語（見本院97年6 月5 日訊問筆錄第
      4 至5 頁），核與被告前開辯解相符，足見被告辯稱丙○
      ○係自行前往其住處，其未在基隆長庚醫院前毆打丙○○
      ，亦未剝奪丙○○之行動自由等語，非屬無據。
    4.再者，被告陳稱其於97年1 月間使用門號0000000000號行
      動電話，其於97年1 月7 日晚間7 時許下班後，由老闆在
      基隆市八斗子海產店請吃尾牙，至晚間9 時許，其與同事
      前往基隆市○○路酒店飲酒，復於晚間11時許，至基隆市
      仁祥醫院附近飲酒，直至翌日凌晨0 時許始返回住處等語
      （見本院97年5 月15日訊問筆錄第2 頁、審判筆錄第7 頁
      ），所述當日晚間行程，核與本院97年度基簡字第513 號
      卷附遠傳電信股份有限公司97年6 月10日函檢附門號0000
      000000號行動電話雙向通聯紀錄之基地台位置相符；又依
      據上開行動電話之通聯紀錄，該門號持用人於97年1 月7
      日晚間6 時許至同日晚間11時許，所在位置均在基隆市○
      ○區○○路、中正路、仁愛區○○路、忠二路、南榮路等
      處，並無在基隆長庚醫院所在基隆市○○區○○路之紀錄
      ，益徵被告辯稱其於97年1 月7 日未至基隆長庚醫院等語
      ，應堪採信。
    5.又證人丙○○雖證稱其於96年11月底即與被告分手，之後
      均未與被告聯絡等語（見本院97年5 月15日訊問筆錄第3
      至5 頁），然被告陳稱其於97年4 月間始與丙○○分手，
      且丙○○於97年1 月間使用行動電話門號0000000000號由
      其申辦等語（見本院97年5 月15日訊問筆錄第2 頁、97年
      6 月5 日訊問筆錄第2 頁），又依本院查詢結果，000000
      0000號行動電話門號係由被告於96年11月7 日申辦，至97
      年2 月13日停用，且該門號之帳寄地址為「基隆市○○區
      ○○街325 巷61號」，此有本院97年度基簡字第513 號卷
      附遠傳電信股份有限公司97年6 月9 日函檢附0000000000
      號行動電話門號申辦人資料在卷供參，而丙○○於97年1
      月8 日接受警詢時，記載之現住地址即為「基隆市○○區
      ○○街325 巷61號」，此有丙○○警詢筆錄在卷可憑（見
      前開偵查卷第8 頁），亦即前開由被告申辦之行動電話門
      號之帳寄地址與丙○○於97年1 月間之現住地址相同，堪
      信被告所稱其與丙○○於97年1 月間尚在交往中，且丙○
      ○於97年1 月7 日晚間自行抵達其住處等語，應可採信。
    6.綜上，證人丙○○證述其於97年1 月7 日晚間10時40分許
      ，在基隆長庚醫院門口遇見被告，即遭被告毆打及強拉上
      機車，復在安樂國中前，為被告強行推入計程車，遭被告
      強行帶回住處等情，所述情節前後矛盾，且與常情有違，
      非堪採信，又證人江進發亦到庭證稱丙○○係自行前往被
      告住處等語，核與被告辯解內容相符，自難僅以證人丙○
      ○所為前開具有瑕疵之指述，逕行認定被告確在基隆長庚
      醫院前對丙○○為傷害及剝奪行動自由等犯行；至於檢察
      官以被告之父母於偵查中未到庭具結作證，逕行推論被告
      辯解不足採信，進而認定被告此部分之犯行，難認有當，
      故前開公訴意旨即非屬有據，然因檢察官認此部分若成立
      犯罪，與前開論罪科刑部分，具有想像競合之裁判上一罪
      關係，爰不另為無罪之諭知。
據上論斷，應依刑事訴訟法第452 條、第299 條第1 項前段，刑
法第277 條第1 項、第41條第1 項前段，刑法施行法第1 條之1
，判決如主文。
本案經檢察官乙○○到庭執行職務。
中    華    民    國    97    年    7     月    23    日
                  刑事第二庭審判長法    官  陳志祥
                                  法    官  楊皓清
                                  法    官  邰婉玲
以上正本證明與原本無異。
如不服本判決應於收受本判決後10日內向本院提出上訴書狀，其
未敘述上訴理由者，並得於提起上訴後10日內向本院補提理由書
狀（均須按他造當事人之人數附繕本）「切勿逕送上級法院」。
中    華    民    國    97    年    7     月    23    日
                                  書 記 官  彭筠凱
附錄所犯法條：
中華民國刑法第277條第1項
（普通傷害罪）
傷害人之身體或健康者，處 3 年以下有期徒刑、拘役或 1 千元
以下罰金。


司法院資訊處製作；財團法人民間司法改革基金會備份。
